# 新出炉财政部问题解答中同一控制下企业合并的做法与解释 6 是不是存在冲突？

提问人：ying0518 时间：2021-11-03 10:33:09
问 ：：某集某集 团 公司新公司新 设 一家子公司，，将将 现 有其他子公司或 业务 注入注入 该 新新 设 公司公司，，假定在新 设 公司公司 层 面面 该 交易交易构构成同一控制下企 业 合并合并，，新新 设 公司需要编 制合并制合并 财务报 表。如果 该 新新 设 公司的成立日晚晚于被注入的其他子公司或 业务 的成立日，， 该 新新 设 公司公司 编 制合并制合并 财务报 表的期初日 应为 新新 设 公司成立日日 还 是是 应 追溯至成立日之前？？　　答：根据《企业会计准则第 20 号——企业合并》（财会〔 2006 〕 3 号）、《企业会计准则第 33 号——合并财务报表》（财会〔 2014 〕 10 号）等有关规定，同一控制下企业合并形成母子公司关系的，母公司应当编制合并日的合并资产负债表、合并利润表和合并现金流量表，合并方就同一控制下的企业合并调整当期期初至合并日止期间及比较期间的合并财务报表。因此，该新设公司应当追溯至自比较期最早期初开始编制合并财务报表，即使比较期最早期初早于该新设公司的成立日，但应不早于被注入的其他子公司或业务处于最终控制方控制的时点。该新设公司的个别报表期初日为其成立日。
解释六二、根据《企 业 会会 计 准准 则 第第 20 号号 —— 企企 业 合并》合并》，，在同一控制下的企 业 合并中合并中，，合并方在企 业 合并中取得的 资产 和和 负债 ，， 应 当按照合并日在被合并方的 账 面价面价 值计 量。在被合并方是最 终 控制方以前年度从第三方收 购 来的情况下，，合并方在 编 制制 财务报 表表 时 ，， 应 如何如何确确定被合并方 资产、负债 的的 账 面价面价 值 ？？答答：：同一控制下的企业合并，是指参与合并的企业在合并前后均受同一方或相同的多方最终控制，且该控制不是暂时性的。从最终控制方的角度看，其在合并前后实际控制的经济资源并没有发生变化，因此有关交易事项不应视为购买。合并方编制财务报表时，在被合并方是最终控制方以前年度从第三方收购来的情况下，应视同合并后形成的报告主体自最终控制方开始实施控制时起，一直是一体化存续下来的，应以被合并方的资产、负债（包括最终控制方收购被合并方而形成的商誉）在最终控制方财务报表中的账面价值为基础，进行相关会计处理。合并方的 财务报 表比表比 较 数据追溯 调 整的期整的期 间应 不早于双方 处 于最于最 终 控制方的控制之下孰晚晚的的 时间 。。
解解 释 六六 强调 合并合并 报 表比表比 较 数据追溯 调 整的期整的期 间 不早于双方 处 于最于最 终 控制方的控制之下孰晚晚的的 时间 ，，按按 这 个个 逻辑 ，，新新 设 母公司与被合并方双方 处 于最于最终 控制方控制之下孰晚晚的的 时间应 当是新当是新 设 母公司成立日，，但新但新 发 布的布的 问题 解答明解答明确确 说 该新设公司应当追溯至自比较期最早期初开始编制合并财务报表，即使比较期最早期初早于该新设公司的成立日，但应不早于被注入的其他子公司或业务处于最终控制方控制的时点，这个问题解答修订了解释六吗？

回答人：chenyiwei
这个回答和我此前的理解也不一样。
看来只能解释为：财政部认为这种情况下专为重组目的而新设的主体自身就是一个没有商业实质的主体，不同于哪些设立时具有明确商业目的（与本次重组无关）的主体，这样也就不考虑作为会计上合并方的新设主体的设立日了。
这个解答对很多重组业务的申报报表编制有重大影响，特别是发债业务等对融资主体的设立年限没有明确要求，但要求提供近三年财务数据的情况。以往认为为了此类特殊目的而编制的三年报表属于特殊目的的模拟汇总报表，现在可以明确为正式的法定报表，不再有“汇总模拟”的名义了。